臺灣高等法院民事判決
110年度上易字第839號
上  訴  人  丙〇〇  
訴訟代理人  郭德田律師
            蔡佳融律師
被 上訴 人  乙〇〇  
上列當事人間請求損害賠償事件，上訴人對於中華民國110年5月
6日臺灣桃園地方法院109年度壢訴字第6號第一審判決提起上訴
，本院於111年3月15日言詞辯論終結，判決如下：
    主      文
原判決關於命上訴人給付逾新臺幣貳拾萬元，及自民國一Ｏ九年
十一月二十一日起至清償日止按週年利率百分之五計算之利息，
及該部分假執行之宣告，暨訴訟費用之裁判均廢棄。
上開廢棄部分，被上訴人在第一審之訴及假執行之聲請均駁回。
其餘上訴駁回。
第一、二審訴訟費用由被上訴人負擔二分之一，餘由上訴人負擔
。
    事實及理由
一、被上訴人主張：伊與訴外人甲○○於民國(下同)000年0月0日
    結婚，於109年8月10日在原法院調解離婚。上訴人於伊與甲
    ○○婚姻關係存續期間，明知甲○○為有配偶之人，竟自109年2
    月15日起至17日止，在臺南市清水漾飯店與甲○○為性行為，
    於同年3月、4月間與甲○○共同至臺北市洛碁商旅、臺北市某
    商旅、臺中市旅社投宿，及拍攝親密擁抱與親嘴之親密照片
    ，並自同年4月13日起至14日止在桃園市六星汽車旅館與甲○
    ○為性行為，破壞伊與甲○○間夫妻婚姻生活圓滿安全及幸福
    ，不法侵害伊基於配偶關係之身分法益，且情節重大，致伊
    與甲○○感情破裂而離婚，精神上受有相當痛苦，並受有非財
    產上之損害等語，依民法第184條第1項前段、第195條第1項
    前段、第3項規定，求為命上訴人給付被上訴人新臺幣(下同
    )40萬元，及自民事訴之變更暨準備理由狀繕本送達翌日起
    ，至清償日止，按年息5%計算利息之判決(下稱40萬元本息
    ，未繫屬本院部分，不予贅述)。
二、上訴人則以：伊於109年1月間與甲○○交往時，並不知甲○○已
    婚，至同年2月19日始知甲○○已婚，即未再與甲○○交往。伊
    未自109年2月15日起至17日止與甲○○共同出遊，及於臺南市
    清水漾飯店為性行為，亦未自同年4月13日起至14日止在桃
    園市六星汽車旅館為性行為。甲○○雖證稱伊與其發生性關係
    ，侵害被上訴人基於配偶關係所生之人格法益，惟證言不實
    ，且前後矛盾，另被上訴人所提出照片無法確認時間，均不
    得據為不利於伊之認定，是伊並未侵害被上訴人基於配偶關
    係之人格法益，被上訴人不得依侵權行為之法律關係請求伊
    賠償。縱認伊與甲○○交往對被上訴人成立共同侵權行為，被
    上訴人於原法院109年度家調字第532號事件(下稱另案)，已
    與甲○○達成調解，約定由甲○○賠償被上訴人40萬元，被上訴
    人自不得再重複請求伊賠償40萬元。退一步言，縱認另案甲
    ○○同意賠償被上訴人金額不包括本件損害賠償，伊與甲○○固
    應對被上訴人負連帶損害賠償責任，惟被上訴人對甲○○之侵
    權行為損害賠償請求權，已於109年2月19日罹於時效消滅，
    且被上訴人因另案與甲○○成立調解，於原審撤回對同案被告
    甲○○之起訴，亦免除甲○○之分擔額，而甲○○隱瞞已婚身分與
    伊交往，就本件與伊共同侵害被上訴人基於配偶關係之身分
    法益所生損害，可歸責程度較重，內部分擔額應為2/3，伊
    在此範圍內亦應同免責任，被上訴人請求伊賠償之金額應扣
    除甲○○之內部分擔額等語。
三、原審判命上訴人給付被上訴人40萬元本息，駁回被上訴人其
    餘之訴(原審判決被上訴人敗訴部分，未據其聲明不服，已
    告確定)。上訴人就其敗訴部分不服提起上訴，聲明：㈠原判
    決不利上訴人部分廢棄，㈡上開廢棄部分，被上訴人在第一
    審之訴駁回。被上訴人則答辯聲明：上訴駁回。
四、兩造不爭執事項：
  ㈠被上訴人與甲○○於000年0月0日結婚，於109年8月10日經原法
    院調解離婚成立，並約定甲○○願給付被上訴人40萬元，被上
    訴人同意撤回對甲○○原法院109年度壢簡字第917號損害賠償
    民事訴訟，及臺灣桃園地方檢察署109年度他字第3313號妨
    害婚姻家庭案件之刑事告訴，有戶籍謄本、民事撤回起訴狀
    、調解筆錄可稽（見原審卷一第13頁、重編第84、85至86頁
    ，卷二第13頁）。
　㈡原審於109年10月29日當庭勘驗甲○○之手錶，訊息内容記載「
    親愛的貴賓：清水漾感謝您下榻本旅店，若您退房後在旅途
    上有任何問題，歡迎致電本館，我們將盡力為您提供服務，
    若對我們的服務與品質感到滿意，希望不吝留下您的怦論ht
    tp://t.cn/ESFFAcR。您的鼓勵與讚賞會是我們繼續提供最
    優質住宿體驗的精神動力來源，00-0000000 HVILLA INN清
    水漾敬上（此為網路簡訊，請勿回傳）」（即原證3，見原
    審卷一第29頁），有言詞辯論筆錄足憑（見原審卷一重編第
    99頁背面）。
五、本院判斷：
　　被上訴人主張上訴人明知甲○○為有配偶之人，仍與其自109
    年2月15至17日在臺南市清水漾飯店，自同年4月13至14日在
    桃園市六星汽車旅館為性行為，及於同年3、4月間共同投宿
    於臺北市洛碁商旅、臺北市某商旅、臺中市旅社，並拍攝擁
    抱與親嘴之親密照片，不法侵害其基於配偶關係之身分法益
    ，且情節重大，致伊精神上受有痛苦等語，惟為上訴人所否
    認，並以前揭情詞置辯。經查：
  ㈠被上訴人依侵權行為之法律關係請求上訴人賠償部分：
　⒈按因故意或過失，不法侵害他人之權利者，負損害賠償責任
    ；故意以背於善良風俗之方法，加損害於他人者亦同。不法
    侵害他人之身體、健康、名譽、自由、信用、隱私、貞操，
    或不法侵害其他人格法益而情節重大者，被害人雖非財產上
    之損害，亦得請求賠償相當之金額。前2項規定，於不法侵
    害他人基於父、母、子、女或配偶關係之身分法益而情節重
    大者，準用之，民法第184條第1項、第195條第1項前段及第
    3項分別定有明文。而婚姻關係以夫妻共同生活為目的，夫
    妻間應彼此尊重，互守忠實義務，保持其共同生活之圓滿、
    安全及幸福，此種關係具有人格之性質，對配偶雙方均具有
    重大利益，與有配偶之人通姦，乃干擾或妨害他人夫妻維持
    婚姻共同生活圓滿、安全及幸福之權利。足認基於身分關係
    而生之配偶權亦屬應受保護之權利，倘配偶之一方行為不誠
    實，與他人發生足以破壞夫妻共同生活之圓滿安全及幸福之
    行為者，則該第三人與不誠實之配偶即為侵害配偶權之共同
    侵權行為人（最高法院55年台上字第2053號判決先例意旨參
    照）。
　⒉經查，被上訴人主張上訴人於明知甲○○為有配偶之人，竟自1
    09年2月15日起至17日止，在臺南市清水漾飯店為性行為等
    情，有上訴人與甲○○於臺南市清水漾飯店互相擁抱、親吻、
    或單獨坐在床上之照片(下稱系爭清水漾照片)、清水漾飯店
    於109年2月17日傳送予甲○○之簡訊可憑(見原審卷一第29頁
    、重編第165至171頁)，核與證人甲○○證稱：伊於109年1月
    與上訴人說有配偶，同年2月15至17日與上訴人入住臺南清
    水(漾)飯店，有發生性行為，系爭清水漾照片都是在清水漾
    旅館拍的等語相符(見原審卷一重編第97頁背面至100頁正面
    、第205頁)，足堪採信。
　⒊次查，被上訴人主張上訴人於109年3月、4月間與甲○○共同入
    住臺北市洛碁商旅，及共同至臺北市、臺中市等地旅社投宿
    等情，有上訴人投宿洛碁商旅(下稱系爭洛碁商旅)照片)、
    臺北市商旅(下稱系爭臺北市商旅)照片、臺中市旅社(下稱
    系爭臺中市旅社)照片(見原審卷一重編第191至192、194、1
    95頁)、上訴人與甲○○於109年3月、4月間共同用餐、吃冰、
    至KTV唱歌、逛明曜百貨公司與臺北市商圈(下稱系爭共同出
    遊)照片(見原審卷一重編第186至190、193頁)可憑，核與證
    人甲○○證稱：系爭洛碁商旅、系爭臺北市商旅、系爭臺中市
    旅社、系爭共同出遊照片是在109年3月、4月間拍攝等語相
    符(見本院卷第213至214頁)，堪認可採。
　⒋再查，被上訴人主張上訴人於109年4月13至14日在桃園市六
    星汽車旅館為性行為等情，業據證人甲○○證述甚明，並經原
    審於109年10月29日當庭勘驗甲○○之手機訊息，勘驗結果：
    「該訊息為BOOKING.COM的訂單內容，入住飯店為SIX STAR 
    MOTEL-TAOYUAN，於109年4月13日入住，109年4月14日退房
    」等語(見原審卷一重編第100頁正背面)，亦堪採信。
　⒌上訴人雖抗辯：伊並未於109年2月15至17日與甲○○至臺南市
    清水漾飯同遊共宿，且甲○○隱瞞已婚事實與伊交往，伊係於
    同年月19日始知甲○○已婚，即未再與甲○○交往，系爭洛碁商
    旅、系爭臺北市商旅、系爭臺中市旅社照片、系爭共同出遊
    照片均無拍攝日期，不能證明伊於109年3月、4月間仍與甲○
    ○交往云云。惟查，系爭清水漾飯店照片總計有7張，有5張
    上訴人與甲○○同時出現在畫面中，其中4張上訴人與甲○○親
    吻或擁抱(見原審卷一重編第165、167、169、170頁)，核上
    訴人空言否認與甲○○至臺南市清水漾飯店同遊共宿，自無可
    取。復查，證人甲○○係於109年1月間透過交友軟體與上訴人
    認識，已據其證述甚明(見原審卷一重編第97頁背面)，至上
    訴人自承同年2月19日知悉甲○○已婚時止，約僅一個月，而
    被上訴人所提出甲○○與上訴人共赴投宿之飯店與旅社照片，
    已有系爭清水漾飯店、系爭洛碁商旅、系爭臺北市商旅、系
    爭臺中市旅社共計4家，衡諸常情，應非全於109年2月19日
    之前，則甲○○證述其與上訴人於同年3月、4月間投宿系爭洛
    碁商旅、系爭臺北市商旅、系爭臺中市旅社等語(見本院卷
    第214頁)，核與常情相符，且證人甲○○與被上訴人原為配偶
    關係，本得依民事訴訟法第307條第1項第1款拒絕證言，既
    願為本案具結作證（見原審卷一重編第97頁，本院卷第212
    頁），衡情當無甘冒犯偽證罪之風險而為不實陳述之必要，
    其證述可屬採信，堪信上訴人於自承知悉甲○○為有配偶之人
    後，仍於109年3月、4月間與甲○○共同出遊與赴旅社投宿。
    再者，上訴人苟於109年3月、4月間未與甲○○共同出遊與至
    旅社投宿，衡情當無可能與甲○○僅交往短暫一個月左右，卻
    連系爭清水漾飯店、系爭洛碁商旅、系爭臺北市商旅、系爭
    臺中市旅社、系爭共同出遊照片係於何時拍攝，及為何證人
    甲○○會持有上開照片，均無法向本院陳明之理。則上訴人上
    開抗辯，顯不足採。
　⒍綜上所述，上訴人明知甲○○為有配偶之人，竟自109年2月15
    日起至17日止在臺南市清水漾飯店，自同年4月13日起至14
    日止在桃園市六星汽車旅館為性行為，及於同年3月、4月間
    共同投宿於臺北市洛碁商旅、臺北市某商旅、臺中市旅社，
    並拍攝擁抱與親嘴之親密照片，足以破壞被上訴人婚姻之圓
    滿狀態與幸福，自屬不法侵害被上訴人基於配偶關係而享有
    之人格法益。而被上訴人與甲○○之婚姻，因上訴人與甲○○為
    逾越普通男女分際之交往，夫妻間之互信、互愛基礎蕩然無
    存，且婚姻之貞潔與神聖性亦遭玷污，更致被上訴人與甲○○
    之婚姻生無法回復之破綻而離婚，重創被上訴人之婚姻，其
    侵害被上訴人基於配偶關係而享有之夫妻身分法益情節自屬
    重大。是被上訴人依民法184條第1項、第195條第1項前段、
    第3項規定，請求上訴人賠償非財產上損害，於法自屬有據
    。
　㈡上訴人得請求被上訴人連帶賠償非財產上損害之金額：
　⒈按不法侵害他人之人格權，被害人受有非財產上損害，請求
    加害人賠償相當金額之慰撫金時，法院對於慰撫金之量定，
    應斟酌實際加害情形、所造成之影響、被害人痛苦之程度、
    兩造之身分地位經濟情形及其他各種狀況，以核定相當之數
    額(最高法院47年台上字第1221號、51年台上字第223號判決
    先例意旨參照)。
　⒉經查，上訴人為○○地區人民，擔任文員工作，現於我國並無
    財產，被上訴人則於科技公司工作，107年至108年各年度工
    作所得約在80餘萬至90餘萬元間(見原審限閱卷)。本院審酌
    上訴人為思慮成熟、具有判斷是非能力之成年人，明知甲○○
    為有配偶之人，卻仍與之發生性關係，發展不當交往之關係
    ，破壞被上訴人婚姻生活圓滿安全之行為，被上訴人之家庭
    婚姻生活確因上訴人與甲○○間之不當交往行為，致受有嚴重
    負面影響與破壞，被上訴人自受有精神上之痛苦。本院審酌
    上開上訴人不法侵害被上訴人關於配偶身分法益之情節，及
    兩造之身分、地位、經濟狀況，暨被上訴人精神上所受痛苦
    之程度等一切情狀，認被上訴人得請求之非財產上損害以40
    萬元為適當。
　⒊上訴人雖抗辯：甲○○於另案已賠償被上訴人40萬元，被上訴
    人自不得重複起訴請求伊賠償云云。惟查，被上訴人於另案
    係以甲○○與上訴人互動親密為由，依民法第1052條第2項規
    定請求離婚，併依民法第1056條第1項、第2項規定訴請甲○○
    賠償離婚所受之損害，另案調解內容約定甲○○給付被上訴人
    40萬元之請求權基礎為民法第1056條第1項、第2項規定，業
    據本院依職權調閱原法院109年度家調字第532號卷查證無訛
    。再參酌證人甲○○證稱：伊與被上訴人在一起6年，伊怕她
    婚後生活困難，所以給被上訴人40萬元，讓她離婚後生活比
    較好，40萬元與本件無關等語（見原審卷一重編第206頁）
    ，堪認另案請求與本件被上訴人依民法第184條第1項前段、
    第195條第1項前段、第3項規定，請求上訴人賠償基於配偶
    關係所生人格法益之損害無關，不生重複請求問題。則上訴
    人上開抗辯，委無足取。
　⒋末按債權人向連帶債務人中之一人免除債務，而無消滅全部
    債務之意思表示者，除該債務人應分擔之部分外，他債務人
    仍不免其責任。前項規定，於連帶債務人中之一人消滅時效
    已完成者準用之。民法第276條定有明文。查被上訴人於109
    年8月10日在另案與甲○○成立調解，約定：「三、兩造(即被
    上訴人與甲○○)各自保有名下財產並各自負擔名下債務，且
    同意互不主張夫妻剩餘財產差額分配以及其他一切因離婚所
    生之財產上損害及非財產上等權利請求權。四、聲請人同意
    撤回對相對人之臺灣桃園地方法院109年度壢簡字第917號損
    害賠償民事訴訟及臺灣桃園地方檢察署109年度他字第3313
    號妨害婚姻家庭案件之刑事告訴」等語(見原審卷二第13頁)
    ，並於同年月20日向原審具狀陳稱：「不予訴究被告甲○○侵
    權行為損害賠償」等語，撤回對原審同案被告甲○○之起訴(
    見原審卷一重編第85頁)，堪認被上訴人已免除甲○○本件共
    同侵權之損害賠償債務。參酌民法第280條本文規定：「連
    帶債務人相互間，除法律另有規定或契約另有訂定外，應平
    均分擔義務。」甲○○之應分擔額應為1/2即20萬元，上訴人
    抗辯其在甲○○之應分擔額20萬元範圍內免除責任等語，堪予
    採信。又上訴人係明知甲○○為有配偶之人而與之交往，業經
    本院認定如前，上訴人與甲○○之可責程度相當，上訴人抗辯
    其係受甲○○欺騙而與甲○○交往，甲○○之可歸責程度較重，分
    擔額應為2/3云云，顯不足採。
　⒌綜上所述，上訴人與甲○○共同侵害被上訴人基於配偶關係之
    人格法益，且情節重大，原應與甲○○連帶賠償被上訴人非財
    產上損害40萬元。惟被上訴人已免除甲○○因本件共同侵權行
    為所負之損害賠償債務，上訴人在甲○○之應分擔額1/2即20
    萬元範圍內亦同免責任，經予扣除，被上訴人僅得請求上訴
    人賠償20萬元。
六、從而，被上訴人依民法第184條第1項前段、第195條第1項前
    段、第3項之規定，請求上訴人給付20萬元，及自民事訴之
    變更暨準備理由狀繕本送達翌日即109年11月21日(見原審卷
    一重編第204頁背面)起，至清償日止，按年息5%計算之利息
    ，核屬有據，應予准許；逾此部分之請求，為無理由，應予
    駁回。原審就超過上開應予准許部分，為上訴人敗訴之判決
    ，並為假執行之宣告，自有未洽，上訴意旨指摘原判決此部
    分不當，求予廢棄改判，為有理由，爰由本院廢棄改判如主
    文第一項所示。至於上開應准許部分，原審為上訴人敗訴之
    判決及為假執行之宣告，並無不合。上訴人仍執陳詞，指摘
    原判決此部分不當，求予廢棄改判，為無理由，應駁回其上
    訴。
七、本件事證已臻明確，兩造其餘之攻擊或防禦方法及所用之證
    據，經本院斟酌後，認為均不足以影響本判決之結果，爰不
    逐一論列，併此敘明。
八、據上論結，本件上訴為一部有理由、一部無理由，依民事訴
    訟法第450條、第449條第1項、第79條，判決如主文。
中　　華　　民　　國　　111 　年　　3 　　月　　29　　日
                  民事第十庭    
                      審判長法　官  黃嘉烈
                            法　官  高明德
                            法　官  何君豪
正本係照原本作成。
不得上訴。
中　　華　　民　　國　　111 　年　　3 　　月　　30　　日

  　　　　　　　　　　　　　書記官  陳奕伃